臺灣屏東地方法院交通事件裁定　　　　　　　　　　　九十二年度交聲字第五六號
　　原處分機關　交通部公路總局屏東監理站
　　異　議　人　甲○○
　　即受處分人
　　代　理　人　游淑惠律師
　　　　　　　　沈志祥律師
右異議人因違反道路交通管理處罰條例案件，對於屏東監理站九十二年五月八日所為
之處分（屏監違字第裁８２－Ｖ00000000號），聲明異議，本院裁定如左：
    主  文
異議駁回。
    理  由
一、異議意旨略以：異議人於民國九十二年三月二十八日十八時許，駕駛車號ＡＮ－
    ６２０號大貨車，由屏東九如往萬丹方向行駛，行經台三線九如路一段四三八．
    二公里時，適逢該處發生車禍，異議人隨即減速慢行，並遵守在場處理車禍事故
    之員警張家喜指揮，將車輛緩緩靠左行駛，以避開車禍現場。豈料忽有施貞吟女
    士未戴安全帽，駕駛機車摔倒在異議人車後方約十四公尺處，異議人全然不知，
    且施女士是向左偏倒，倘本件事故係因異議人右轉未讓右側直行車先行，則施女
    士應向右偏倒始合乎常理，況且二車相距十四公尺，且事後經警方勘驗事故現場
    拍照、測量，及經檢察官相驗屍體後，均未發現被害人機車與異議人駕駛之車輛
    有任何擦撞之處，然施女士之褲管卻有車胎紋路，顯見此事故並非異議人造成，
    蓋以異議人貨車長達十一．四公尺，重有二十一公噸，若經該貨車碾過，恐怕是
    體無完膚，即便僅有擦撞，撞擊力亦相當驚人，施女士之輕型摩托車豈堪如此折
    騰，恐怕早成廢鐵一堆。再以事故發生時，天色完全昏暗，事故現場右側並無路
    燈，照明顯然不足，又適逢前方有事故發生，道路行車狀況幾乎停擺，施女士如
    何穿過指揮員警及重重車陣，摔倒在車陣中，實啟人疑竇。異議人既未違反道路
    交通規則，而係因遵守處理交通事故員警之指揮，故未依原來線道行駛，若異議
    人彼時不服從該員警指揮，逕依原來線道前進，勢必造成交通紊亂，仍需受罰，
    故異議人毫無疏失可言。詎原處分機關未通知張姓員警及本人到場說明或對質，
    對異議人有利之證據未作任何調查，即逕自處分吊銷異議人駕照，陷異議人全家
    生計難以維持，如此置人民生存權及財產權於不顧，異議人不服，為此聲明異議
    。
二、按汽車駕駛人，駕駛汽車有左列情形之一者，吊銷其駕駛執照：違反道路交通安
    全規則，因而肇事致人死亡者。又汽車駕駛人，曾依本條例其他各條規定吊銷駕
    駛執照者，一年內不得考領駕駛執照。道路交通管理處罰條例第六十一條第一項
    第四款、第六十七條第三項分別明文規定。而道路交通安全規則第九十四條第三
    項及第一百零二條第一項第六款則規定，汽車行駛時，駕駛人應注意車前狀況及
    兩車併行之間隔，並隨時採取必要之安全措施。汽車行駛至交岔路口，其行進、
    轉彎，應依左列規定：轉彎車應讓直行車先行。但直行車尚未進入交岔路口，而
    轉彎車已達中心處開始轉彎，直行車應讓轉彎車先行。
三、經查：(一)異議人於九十二年三月二十八日十八時四十分許，駕駛車牌號碼ＡＮ－
    ６２０號大貨車，沿台三線由北往南行駛，行經九如路一段四三八．二公里處岔
    路口右轉時，因疏未讓直行車先行，致大貨車右後輪擦撞騎乘車號ＺＹＳ－６９
    ８號機車直行之施貞吟，施貞吟人車倒地後，復遭ＡＮ－６２０號大貨車碾過，
    致頭部受有頭骨開放性骨折並腦漿外溢等傷害，而當場死亡等情，業據現場目擊
    證人郭耀棋警員到庭證述：「（九十二年三月二十八日下午六時四十分左右，你
    是否有在台三線四三八．二公里九如路一段？）有，我在那裡處理交通事故」、
    「（有無目睹本件聲明異議案件車禍的發生？）當時我是面對車陣指揮交通，車
    禍發生時，我剛好轉頭面對機場方向，所以有看到車禍發生，當時異議人翁先生
    是要往機場方向行駛，而機車是往屏東海豐方向行駛，我看到機車是擦撞到大貨
    車右後輪輪胎護欄，機車騎士就倒地，我過去現場看時，就看到機車騎士的頭部
    遭大貨車壓過去」、「（異議人擦撞機車之前有無其他車輛擦撞該機車？）沒有
    」、「（當時機車右邊有無其他車輛行經？）因為在這之前，有另外一件車禍發
    生，往機場之二線車道都封鎖，所以在機車右邊是沒有任何車輛的」、「（機車
    遭異議人之大貨車擦撞倒地之後，有無其他車輛輾過該機車騎士？沒有」、「（
    看到本件車禍發生之後有無立刻到現場去看？）本件車禍發生之後，我馬上就走
    過去看」等語綦詳，再將施貞吟於車禍發生時所著長褲背面右臀部位及左小腿部
    分所遺留上之輪胎印痕及異議人所駕駛之ＡＮ－６２０大貨車上之輪胎印痕，送
    內政部警政署刑事警察局鑑驗，亦認長褲上之輪胎印痕與異議人所駕駛之大貨車
    右後前排外側輪外側側面紋路之主要組成紋形類同，有該局九十三年四月三十日
    刑鑑字第０９３００８３０８８號鑑驗通知書一份在卷可參，顯見異議人所駕駛
    之大貨車確實碾過施貞吟，並非如異議人所辯，施貞吟褲管上之車胎紋路非其所
    造成云云，又施貞吟因本件車禍已當場死亡，並經檢察官督同法醫相驗屬實，製
    有相驗屍體證明書暨驗斷書一紙在卷為憑。本件車禍肇因於異議人駕車疏未注意
    保持二車並行之間隔，及右轉彎時未讓直行車先行之違規事證已明，原處分機關
    援引上開規定裁處，並無不當之處，異議人異議為無理由，應予駁回。
據上論斷，應依道路交通案件處理辦法第十九條，裁定如主文。
中      華      民      國     九十三     年     五     月     三十一   日
                              臺灣屏東地方法院交通法庭
                                  法  官    包梅真
右裁定正本證明與原本無異。
如不服本裁定應於裁定送達後五日內向本院提出抗告書狀敘述抗告之理由抗告於臺灣
高等法院高雄分院。
                                  書記官    滕一珍
中    華    民    國     九十三      年      六      月       一      日
